臺灣苗栗地方法院刑事判決　　　　　　　100年度訴字第156號
公　訴　人　臺灣苗栗地方法院檢察署檢察官
被　　　告　羅興亮
　　　　　　　（另案於法務部矯正署臺中監獄苗栗分監執行）
選任辯護人　許宏達律師
上列被告因違反毒品危害防制條例案件，經檢察官提起公訴（99
年度偵字第5462號），本院判決如下：
    主  文
羅興亮販賣第二級毒品，累犯，處有期徒刑捌年。扣案之NOKIA
牌行動電話壹具沒收；未扣案之0000000000門號SIM
卡壹張沒收，如全部或一部不能沒收時，追徵其價額；未扣案之
販賣第二級毒品所得新臺幣貳仟元沒收，如全部或一部不能沒收
時，以其財產抵償之。
其餘被訴部分無罪。
    事  實
一、羅興亮曾因違反毒品危害防制條例案件，經本院以97年度訴
    字第238 號判決處有期徒刑6 月、6 月，定應執行有期徒刑
    10月確定，入監執行後，於民國98年9 月23日再易科罰金執
    行完畢。詎仍基於販賣毒品牟利之犯意，於99年6 月28日21
    時53分許，以0000000000門號為販賣毒品之連絡工具，與邱
    雲驤使用之0000000000門號聯繫達成交易毒品之約定後，隨
    即於同日22時8 分43秒後之某時許，在苗栗縣頭份鎮○○路
    國賓遊藝場內，以新臺幣（下同）2 千元之代價，販賣重量
    約1 公克之安非他命1 小包予邱雲驤。嗣為警依法對羅興亮
    持用之0000000000門號實施通訊監察後，循線查獲上情。
二、案經苗栗縣警察局頭份分局報告臺灣苗栗地方法院檢察署檢
    察官偵查後提起公訴。
    理  由
壹、證據能力部分：
一、證人黃定生、邱雲驤於警詢之證述，係屬被告以外之人於審
    判外之言詞陳述，依刑事訴訟法第159 條第1 項傳聞法則禁
    止之規定，無證據能力。
二、本件對被告所持用之0000000000門號所實施之監聽，係內政
    部警政署刑事警察局依據通訊監察保障法規定，經由檢察官
    向本院法官聲請核發通訊監察書，經本院法官依法核發有本
    院99年聲監字第000116號、99年聲監字第000178號、99年聲
    監續字第000228號、99年聲監續字第000254號、99年聲監續
    字第000270號通訊監察書在卷可稽（99偵5462卷第61頁至68
    頁），並非違法監聽，自有證據能力。
三、被告以外之人於偵查中向檢察官所為之陳述，除顯有不可信
    之情況者外，得為證據，刑事訴訟法第159 條之1 第2 項定
    有明文。考其立法意旨係謂：檢察官職司追訴犯罪，必須對
    於被告之犯罪事實負舉證之責。就審判程序之訴訟構造言，
    檢察官係屬與被告相對立之當事人一方，是故偵查中對被告
    以外之人所為之偵查筆錄，或被告以外之人向檢察官所提之
    書面陳述，性質上均屬傳聞證據，且常為認定被告有罪之證
    據，自理論上言，如未予被告反對詰問、適當辯解之機會，
    一律准其為證據，似與當事人進行主義之精神不無扞格之處
    ，對被告之防禦權亦有所妨礙；然而現階段刑事訴訟法規定
    檢察官代表國家偵查犯罪、實施公訴，依法其有訊問被告、
    證人及鑑定人之權，證人、鑑定人且須具結，而實務運作時
    ，偵查中檢察官向被告以外之人所取得之陳述，原則上均能
    遵守法律規定，不致違法取供，其可信性極高，為兼顧理論
    與實務，遂明定被告以外之人於偵查中向檢察官所為陳述，
    除顯有不可信之情況者外，得為證據。本件證人邱雲驤於偵
    查中之證述，依上述說明，自具有證據能力。至證人邱雲驤
    目前所在不明，並於本院審理中至言詞辯論終結前，經傳喚
    、拘提無著，參酌同法159 條之3 第4 款之同一立法理由，
    本院認其於偵查中之證述核與通訊監察譯文內容相符，具有
    可信之特別情況，且為證明犯罪事實存否所必要，依上開說
    明，亦應有證據能力。被告、辯護人主張證人邱雲驤並未到
    庭賦予被告行使反對詰問權，應無證據能力乙節，參酌上開
    說明，尚有未洽。
四、刑事訴訟法第159 條之5 第1 項規定，「被告以外之人於審
    判外之陳述，雖不符前四條之規定，而經當事人於審判程序
    同意作為證據，法院審酌該言詞陳述或書面陳述作成時之情
    況，認為適當者，亦得為證據。」至於當事人、代理人或辯
    護人於調查證據時，知有本法第159 條第1項 不得為證據之
    情形，卻表示「對於證據調查無異議」、「沒有意見」等，
    而未於言詞辯論終結前聲明異議者，為求與前開同意制度理
    論一貫，且強化言詞辯論主義，確保訴訟當事人到庭實行攻
    擊防禦，使訴訟程序進行、順暢，應視為已有將該等傳聞證
    據採為證據之同意。由上可知，如當事人同意將傳聞證據作
    為證據使用，法院即毋庸再行審酌論述是否有符合其他傳聞
    例外規定之適用。查本案以下經本院所引認定犯罪事實之證
    據（如公務員製作之通訊監察譯文），檢察官、被告、辯護
    人於本院審理中均未對證據能力有所爭執，並表示沒有意見
    ，依首揭說明，本院自毋庸再一一細論該等傳聞證據是否合
    於刑事訴訟法第159 條之1 至之4 等規定，均得採為認定犯
    罪事實之證據。
貳、有罪部分：
一、本件被告羅興亮，並不爭執於99年6 月28日21時53分46秒，
    使用0000000000門號與證人邱雲驤使用之0000000000門號通
    聯，事後並於同日22時08分許，在苗栗縣頭份鎮○○路國賓
    遊藝場與邱雲驤碰面，並交付邱雲驤重量不詳之第二級毒品
    安非他命，惟辯稱：是與邱雲驤合資購買，後來邱雲驤說沒
    錢，伊就自己付2 千元去拿安非他命，拿回來後再倒一點給
    邱雲驤等語置辯（本院卷第24至25頁）。然本院經查：
  (1)本案監聽之內容依序為：被告羅興亮於99年06月28日20時
    02分37秒，使用0000000000門號與證人邱雲驤使用之000000
    0000門號通聯內容略為：「Ｂ（邱雲驤）：晚上有嗎？Ａ（
    羅興亮）：晚上沒有，明天看看，我儘量搞出來給你。Ｂ：
    好。Ａ：好。」同日28日21時53分46秒電話通話內容略為
    ：「Ａ：喂，你在哪？過來，我這邊有一個。Ｂ：你在哪？
    Ａ：家裡。Ｂ：好，我上去你那邊。Ａ：好。」同日22時
    8 分43秒之通聯內容為：「Ａ：喂，你過來了沒？Ｂ：我現
    在馬上過去。Ａ：我等一下要出去。Ｂ：好，我馬上過去。
    」此有通訊監察譯文（99偵5462卷(一)第31頁）在卷可按。
  (2)關於上開通聯對話內容，證人邱雲驤於偵查中具結中證稱略
    以，問：你的電話？答：0000000000。問：你在警詢筆錄說
    你有跟一個叫「阿亮」的人買過一次？答：就只有那一次，
    三個月以前。問：你說的阿亮是誰？答：我指認出來之後，
    警方告訴我他叫羅興亮。問：你如何認識他的？答：我去中
    華路的遊藝場，他時常在那裡，有人會跟他接觸，有時他沒
    錢，會問我有沒有用。問：（提示99年6 月28日通訊監察譯
    文）這是你跟阿亮的對話？答：是。問：這是在說什麼？答
    ：就是我打電話問他有沒有東西，他說沒有，當天晚上九點
    多他打電話回來說他有一包，他就拿去國賓給我。問：大概
    晚上幾點他拿去國賓給你？答：九點、九點半左右。問：你
    拿多少給他？答：他說是二千元，我那天只有五百元，剩下
    一千五我七月十日才領錢還給他。問：他是給你一包什麼？
    答：安非他命。問：那是他自已拿來給你的？答：他電話給
    我時，我在公司，他說他在國賓，我就過去找他，他就親自
    交給我。問：只有跟他買過一次？答：後來我們工廠搬了，
    我就沒有他的電話。問：你有無欠他錢？答：就是上次買毒
    品欠他一千五，我七月十日就還他了。問：確定只有買這一
    次？答：是（99偵5462卷(二)第47至49頁）。上開通訊監察譯
    文內容，證人邱雲驤於偵查中明確證稱，係在當天晚上9 點
    多打電話向被告購買毒品，後來被告回電已有1 包安非他命
    ，2 人遂約在國賓遊藝場交易，交易時並先給付被告5 百元
    現金，餘款1 千5 百元在7 月10日支付予被告，已甚明確，
    並非如被告所辯係合資購買或轉讓。
  (3)被告羅興亮關於上開通聯內容之辯解，於偵查中供稱略以
    ，問：你認識邱雲驤？答：認識。問：你有無提供安非他命
    給他用？答：有。問：邱雲驤呢？答：我只有拿一次給他。
    問：是國賓遊藝場那邊？答：是。問：安非他命要錢買，你
    為何可以無償送給人家？答：那只有一點點而已，他跟我要
    。問：（提示99年6 月28日下午9 時53分通訊監察譯文）這
    通你說我這裡有一個是什麼意思？答：那是我自已用的。問
    ：你自已用，你叫誰過來？答：他打給我問有沒有。問：你
    叫他過來做什麼？答：我要一半給他。問：賣給他？答：沒
    有收錢，結果他也沒來啊（99偵5462卷(一)第105 至107 頁）
    。於準備程序中供稱略以，問：犯罪事實二部分呢？答：
    我們事先講好兩個人拿錢合著去拿，他叫我去問看多少錢，
    遊藝場賣的人說兩千，我打電話跟他說兩千，結果邱雲驤說
    他沒有錢，我自已身上有兩千多元，就自已先付兩千去拿安
    非他命，拿回來有倒給他，數量也是一點點，約倒四分之一
    給他，重量不知，他也沒有給我錢，他說他沒有領錢（本院
    卷100 年3 月29日準備程序筆錄第2 至3 頁）。於本院審
    理時回答受命法官訊問時供稱略以，問：那邱雲驤呢？答：
    邱雲驤也是朋友，大家都是朋友。問：你跟他關係也不錯吧
    ？答：嗯，差不多啦。問：那邱雲驤呢？答：邱雲驤就是說
    我之前給他講好了，他說叫我去問，我說後來我去問到說一
    個兩千，我就打電話給他說一個兩千，結果他出來又沒有錢
    ，他說還沒有領錢，我自己身上有兩千塊，就去拿一個回來
    ，就回來後來我倒一點給他，就這樣子而已啊。問：（提示
    99年度偵字5462號卷第31頁通訊監察譯文）你看這個譯文，
    6 月28號晚上9 點多那一通，有用鉛筆畫線，是你跟邱雲驤
    對話，對不對？答：對。問：6 月28號9 點53分46秒你主動
    打電話給邱雲驤，跟他講說，喂，你在哪裡，過來，我這邊
    有一個，是不是你講的？答：嗯，這是我去拿回來，我自己
    去拿回來的。問：然後邱雲驤就問你說，你在哪裡？答：對
    。問：你就回答他說，我在家裡，他說好，我上去你那邊，
    這樣沒錯吧？答：對。問：後來你又打電話說，你過來了沒
    ，他說，我現在馬上過去？答：對。問：你說等一下要出去
    ，所以他就說，好，那我馬上過去，沒錯吧？答：嗯。問：
    那這兩通通聯記錄，邱雲驤就說這是他之前跟你要買毒品，
    你說沒有，後來你就主動打電話給他說有一個，請他過來拿
    ？答：不是，那是我去拿回來的，拿回來我說我這邊有一個
    ，他後來說沒有錢，叫我幫他去調，還沒領錢這樣子。問：
    你那邊有一個，就是安非他命一包吧？答：對。問：多少？
    答：那是我自己拿回來的。問：重量多少？答：我也不知道
    ，含袋差不多一公克。問：一公克？答：對。問：那你拿多
    少？答：拿一個而已，兩千塊。問：兩千塊跟人家拿的？答
    ：對。問：你後來就那一包給他嗎？答：沒有，我倒一點給
    他，他沒有錢，我就倒一點點給他而已。問：他在檢察官那
    邊作證，說是你打電話叫他去拿，就兩千塊，一公克？答：
    沒有，本來他叫我幫他去調，結果他沒有，他說他還沒有領
    ，沒有錢我就沒辦法調啊，我說我身上只有這一點，這個我
    剛拿回來一個，我倒一點給他用而已。問：沒有你為什麼會
    主動打電話給他，叫他過來拿？答：因為之前我們講好說我
    去問一個多少錢，我問到說兩千塊，兩千塊之後我去拿一個
    回來，我自己兩千塊拿一個回來，我說你過來，他說有錢的
    話，我就帶他去，我就去給他拿一個，幫他拿一個回來，結
    果他沒有帶錢，我說沒有錢我也沒有辦法去幫人家欠啊，結
    果我就倒我自己那個一點給他用這樣子。問：扣案的行動電
    話還有SIM 卡是你的嗎？答：是（本院卷100 年6 月16日審
    判筆錄第7 至11頁）。於本院審理中回答審判長問題時供
    稱略以，問：對邱雲驤指證說他有於99年6 月28日晚上10點
    ，在頭份中華路國賓遊藝場那邊，用一公克兩千塊的價格跟
    你買安非他命施用，他講的是否實在？答：是不錯，是兩千
    塊，但是他說沒有錢，他叫我幫他去欠啊（本院卷100 年6
    月16日審判筆錄第11頁）。綜上被告坦承上開通聯紀錄是
    伊與證人邱雲驤之對話，「一個」係指安非他命1 包、二千
    係指安非他命之價格2 千元，當日亦確曾交在國賓遊藝場給
    予證人邱雲驤安非他命乙節，均與上開通訊監察譯文及證人
    邱雲驤所指證之事實，大致相符。
  (4)由上述通訊監察譯文顯示之通話內容觀之，確與證人邱雲驤
    所證述之情節相符，況被告亦不否認上開通訊監察譯文之對
    話內容，係伊與證人邱雲驤之對話，且當日晚間22時許，確
    實有與邱雲驤在國賓遊藝場碰面，並交付安非他命與邱雲驤
    ，又與邱雲驤係認識之好友，證人邱雲驤自無設詞攀陷之可
    能。從而被告辯稱係與邱雲驤合資購買，後來邱雲驤沒錢，
    所以就自己出資向他人購買，並先於偵查中辯稱後來邱雲驤
    也沒來，復又於本院審理中改稱有倒一點給邱雲驤，因為邱
    雲驤第二次向伊要毒品不成，所以才生氣指述伊販賣云云，
    既與證人邱雲驤之證述情節不符，又與客觀的通訊監察譯文
    內容有間，且前後供述不一，顯係避重就輕，圖為卸責之詞
    ，自不足採信。綜上，本件被告確實有以2 千元之代價，販
    賣重量約1 公克之第二級毒品安非他命予邱雲驤之事證已臻
    明確，自應依法論科。
二、核被告羅興亮上揭所為，係犯毒品危害防制條例第4 條第2
    項之販賣第二級毒品安非他命罪。被告有如事實欄所載之科
    刑及執行紀錄，有臺灣苗栗地方法院檢察署刑案資料查註紀
    錄表、臺灣高等法院被告前案紀錄表在卷可查，本件係於有
    期徒刑執行完畢後，5 年以內故意再犯有期徒刑以上之罪，
    為累犯，應依刑法第47條第1 項之規定，就有期徒刑及併科
    罰金刑部分（至法定本刑為無期徒刑部分，依刑法第65條第
    1 項之規定，不得加重。），加重其刑。
三、爰依刑法第57條之規定，審酌被告販賣安非他命之行為，助
    長毒品流通，並致生危害於國民身體健康，惟念其販賣之對
    象僅有1 人，次數亦僅1 次，所得不過2 千元，然犯後矢口
    否認犯行，顯無悔意，並其犯罪之動機、目的、手段、生活
    狀況、前科素行之品性、智識程度等一切情狀，量處如主文
    所示之刑。扣案之扣案之NOKIA 牌行動電話1 具，係被告所
    有供本件販賣毒品所使用之犯罪工具，業據被告供承在卷（
    本院卷第79頁正反面），復有通訊監察譯文可稽，應依毒品
    危害防制條例第19條第1 項之規定，宣告沒收；被告所有供
    販賣毒品使用之工具0000000000門號SIM 卡1 張，雖未扣案
    ，亦應依同條項之規定，宣告沒收，如全部或一部不能沒收
    時，追徵其價額；被告販賣第二級毒品所得2 千元，雖未扣
    案，亦應依同條項之規定沒收之，如全部或一部不能沒收時
    ，以其財產抵償之。
參、無罪部分
一、公訴意旨另以：被告基於販賣安非他命之犯意，於99年6 、
    7 月間某日，在苗栗縣頭份鎮○○路黃定生住處附近或同鎮
    ○○路國賓遊藝場，三度將數量不詳之第二級毒品安非他命
    ，以各2 千元之代價，販賣予黃定生施用。因認被告此部分
    亦涉有違反毒品危害防制條例第4 條第2 項之販賣第二級毒
    品安非他命罪嫌。
二、按犯罪事實應依證據認定之，無證據不得認定犯罪事實；又
    不能證明被告犯罪者應諭知無罪之判決，刑事訴訟法第154
    條第2 項、第301 條第1 項定有明文。再認定不利於被告之
    事實，須依積極證據，苟積極證據不足為不利於被告事實之
    認定時，即應為有利於被告之認定，更不必有何有利之證據
    （最高法院30年上字第816 號判例意旨參照）。次按施用毒
    品者，其所稱向某人購買之供述，須補強證據以擔保其供述
    之真實性。良以施用毒品者其供述之憑信性本不及於一般人
    ，況施用毒品者其供出來源，因而破獲者，法律復規定得減
    輕其刑，其有為偵查機關誘導、或為邀輕典而為不實之陳述
    之可能，其供述之真實性自有合理之懷疑。是本院一貫之見
    解，認施用毒品者關於其向某人購買毒品之供述，必須補強
    證據佐證，以擔保其供述之真實性，俾貫澈刑事訴訟無罪推
    定及嚴格證明之基本原則。又關於毒品施用者其所稱向某人
    購買毒品之供述，必須補強證據佐證，係指毒品購買者之供
    述縱使並無瑕疵，仍須補強證據佐證而言，以擔保其供述之
    真實性。該所謂補強證據，必須與施用毒品者關於相關毒品
    交易之供述，具有相當程度之關聯性，且足使一般人對於施
    用毒品者之供述無合理之懷疑存在，而得確信其為真實，始
    足當之（最高法院96年度台上字第1029號、94年度台上字第
    2033號等判決意旨參照）。
三、訊據被告羅興亮堅詞否認有販賣安非他命予黃定生之犯行，
    辯稱：伊並未販賣安非他命予證人黃定生，僅有過轉讓1 次
    安非他命予黃定生等語。本件公訴意旨認被告涉有上開罪嫌
    ，無非係據證人黃定生於偵查中之證述為主要論據。惟本院
    經查：
    證人黃定生於偵查中具結證稱略以，問：你用的安非他命那
    裡來的？答：在竹南的樂神電動玩具店時跟阿亮拿的。問：
    你跟他拿是指他送你或你跟他買的？答：有時他拿給我不用
    錢。問：有沒有你是跟他買的？答：今年交易是沒有，就是
    他叫我去載他時，有時他會送一點給我吸。問：你說的阿亮
    是不是羅興亮？答：應該是吧。問：你在警詢為何說你是跟
    他買的，每次都買二千元（提示警詢筆錄）？答：那是上回
    ，不是最近。問：你有跟他買過？答：有。問：用金錢交易
    的幾次？答：三、四次。問：是從何時起就有跟他買？答：
    差不多六、七月的時候。問：都在那裡跟他買？答：有時候
    他會送來我家，有時在頭份的國賓交易。問：每次都買多少
    ？答：二千元。問：每次都有打電話？答：沒有每次。問：
    不然有時是怎樣？答：有時是他打電話給我，說他沒有車子
    。問：你說竹南樂神那次是怎樣，是他送你的，還是你跟他
    買的？答：最近那一次，是他送我，因我沒有錢，我有時會
    載他，他就送我。問：你跟他買三、四次，用錢買的，都有
    完成交易？答：有。問：確定的時間你不知道？答：不曉得
    。問：你確定跟他用錢買的，就是三到四次？答：是（99偵
    5462卷(二)第21至24頁）。
四、本件公訴意旨認被告涉有總計3 次販賣第二級毒品安非他命
    予證人黃定生之罪嫌，除據證人黃定生之單方面指述外，並
    無其他證據可資佐證證人黃定生所指述被告販賣毒品之情節
    係屬實在，且證人黃定生所指述被告各次販賣毒品之時間、
    地點均不明確，僅泛指99年6 、7 月間某日，顯無法使被告
    得以行使正當防禦權（例如不在場證明，被告顯無法提出6
    、7 月間總計達61日之不在場反證。），而與犯罪事實應經
    嚴格證明之證據法則有違，參照首揭法文及最高法院裁判意
    旨，此部分檢察官所舉用以證明被告販賣第二級毒品之證據
    ，顯不足以使本院形成被告確有販賣安非他命予證人黃定生
    3 次之有罪心證。至公訴意旨所憑被告持有扣案安非他命1
    小包，僅能證明被告持有扣案毒品之事實，不能證明被告販
    賣毒品；被告所使用之0000000000門號行動電話門號與證人
    黃定生之通聯紀錄，亦僅能證明被告與黃定生有通話之事實
    ，無從證明被告於何時、何地販賣毒品與證人黃定生；臺灣
    苗栗地方法院檢察署99年度毒偵字第1767號起訴書，亦僅能
    證明證人黃定生有施用毒品之事實，無從證明黃定生所施用
    之毒品，究係於何時、何地向何人所取得，自不待言。
五、綜上所述，本件證人黃定生於偵查中之證述並不明確，且無
    補強證據足以擔保渠所指證被告販賣安非他命之真實性，自
    不能僅憑其片面之指述，遽為對被告犯罪事實不利之認定。
    此外，復查無其他確切之積極證據，足以認定被告有公訴意
    旨所指述此部分販賣第二級毒品之行為，揆諸首揭說明，此
    部分係屬犯罪不能證明，自應為被告無罪判決之諭知。
六、末按被告雖於本院審理中坦承有於99年6 、7 月間轉讓安非
    他命1 次予證人黃定生乙節，惟此部分並非本件檢察官起訴
    之犯罪事實，且關於轉讓之時、地亦不明確，本院自無從審
    酌認定變更起訴法條，應由檢察官另行偵辦，附此敘明。
據上論斷，應依刑事訴訟法第299 條第1 項前段、第301 條第1
項前段，毒品危害防制條例第4 條第2 項、第19條第1 項，刑法
第11條前段、第47條第1 項，判決如主文。
本案經檢察官盧美如到庭執行職務。
中    華    民    國  100     年    7     月    14    日
                  刑事第三庭  審判長法  官  柳章峰
                                    法  官  顏苾涵
                                    法  官  陳文貴
以上正本證明與原本無異。
如不服本判決應於收受判決後10日內向本院提出上訴書狀，並應
應敘述具體理由。其未敘述上訴理由者，應於上訴期間屆滿後20
日內向本院補提理由書(均須按他造當事人之人數附繕本)「切勿
逕送上級法院」。
                                    書記官  陳玲君
中    華    民    國  100     年    7     月    14    日
附錄本案論罪科刑法條全文：
毒品危害防制條例第4條
製造、運輸、販賣第一級毒品者，處死刑或無期徒刑；處無期徒
刑者，得併科新臺幣2 千萬元以下罰金。
製造、運輸、販賣第二級毒品者，處無期徒刑或7 年以上有期徒
刑，得併科新臺幣1 千萬元以下罰金。
製造、運輸、販賣第三級毒品者，處5 年以上有期徒刑，得併科
新臺幣7 百萬元以下罰金。
製造、運輸、販賣第四級毒品者，處3 年以上10年以下有期徒刑
，得併科新臺幣3 百萬元以下罰金。
製造、運輸、販賣專供製造或施用毒品之器具者，處1 年以上7
年以下有期徒刑，得併科新臺幣1 百萬元以下罰金。
前五項之未遂犯罰之。